【裁判字號】    97,撤緩更,6
【裁判日期】    971023
【裁判案由】    聲請撤銷緩刑
【裁判全文】
臺灣彰化地方法院刑事裁定             97年度撤緩更字第6號
聲  請  人  臺灣彰化地方法院檢察署檢察官
受  刑  人  甲○○
上列聲請人因受刑人竊盜案件（本院97年度簡上字第28號），聲
請撤銷緩刑之宣告（97年度執聲字第698號），前經本院裁定（9
7年度撤緩字第57號），再經臺灣高等法院臺中分院裁定撤銷原
裁定發回本院（97年度抗字第851號），本院裁定如下：
    主  文
聲請駁回。
    理  由
一、聲請意旨以：受刑人甲○○前於民國95間，因竊盜案件，經
    本院以95年度簡上字第81號判決判處拘役10日，如易科罰金
    ，以銀元300元折算1日，緩刑2年，並於95年8月18日確定在
    案。茲因受刑人另於緩刑期內即96年3月15日、96年9月8日
    故意更犯竊盜罪，並經本院以97年度簡上字第28號判決分別
    判處有期徒刑1月、拘役25日，並於97年5月6日確定。核受
    刑人所為，已合於刑法第75條之1第1項第2款所定得撤銷緩
    刑宣告之原因，爰聲請將上述緩刑之宣告予以撤銷等語。
二、按刑法第75條之1第1項規定：「受緩刑之宣告而有下列情形
    之一，足認原宣告之緩刑難收其預期效果，而有執行刑罰之
    必要者，得撤銷其宣告：一、緩刑前因故意犯他罪，而在緩
    刑期內受得易科罰金之有期徒刑、拘役或罰金之宣告確定者
    。二、緩刑期內因故意犯他罪，而在緩刑期內受得易科罰金
    之有期徒刑、拘役或罰金之宣告確定者。」考其立法意旨略
    以：「關於緩刑之撤銷，現行法第75條第1項固已設有2款應
    撤銷之原因；至得撤銷緩刑之原因，則僅於保安處分章內第
    93條第3項與撤銷假釋合併加以規定，體例上不相連貫，實
    用上亦欠彈性，爰參酌德國及奧地利現行立法例增訂得撤銷
    緩刑之原因，其中現行關於緩刑前或緩刑期間故意犯他罪，
    而在緩刑期內受得易科罰金之有期徒刑之宣告者，列為應撤
    銷緩刑之事由，因認過於嚴苛，而排除第75條應撤銷緩刑之
    事由，移列至得撤銷緩刑事由，俾使『法官依被告再犯情節
    ，而裁量是否撤銷先前緩刑之宣告』；其次，如有前開事由
    ，但判決宣告拘役、罰金時，可見行為人仍未見悔悟，有列
    為得撤銷緩刑之事由，以資彈性適用，爰於第1項第1款、第
    2 款增訂之。且本條採用裁量撤銷主義，賦予法院撤銷與否
    之權限，特於第1項規定實質要件為『足認原宣告之緩刑難
    收其預期效果，而有執行刑罰之必要』，供作審認之標準。
    」亦即，於前開「得」撤銷緩刑之情形，法官應依職權本於
    合目的性之裁量，妥適審酌被告所犯前後數罪間，關於法益
    侵害之性質、再犯之原因、違反法規範之情節是否重大、被
    告主觀犯意所顯現之惡性及其反社會性等情，是否已使前案
    原為促使惡性輕微之被告或偶發犯、初犯改過自新而宣告之
    緩刑，已難收其預期之效果，而確有執行刑罰之必要，此與
    刑法第75條第1項所定各款要件有一具備，即毋庸再行審酌
    其他情狀，應逕予撤銷緩刑之情形不同。故在緩刑前或緩刑
    期內因故意犯他罪，而在緩刑期內受得易科罰金之有期徒刑
    、拘役或罰金之宣告確定者，並非一律撤銷其緩刑宣告，應
    由法院斟酌原宣告之緩刑是否難收預期效果，而有執行刑罰
    之必要，再決定是否撤銷緩刑之宣告。
三、另按就緩刑期內故意犯他罪時之情形，如在緩刑期內受不得
    易科罰金之有期徒刑以上刑之宣告確定者，依修正後刑法第
    75條第1項第1款規定，即應撤銷緩刑之宣告，法院無裁量空
    間。惟如在緩刑期內受得易科罰金之有期徒刑、拘役或罰金
    之宣告確定者，依修正後刑法第75條之1第1項第2款規定，
    以原宣告之緩刑難收其預期效果，而有執行刑罰之必要時，
    得撤銷緩刑之宣告，即此時法院得斟酌被告之再犯情節，裁
    量是否撤銷緩刑之宣告。本件受刑人甲○○因竊盜案件，前
    經本院於95年8月18日以95年度簡上字第81號判決判處拘役
    10日，如易科罰金，以銀元300元折算1日，緩刑2年，並於
    95年8月18日確定在案。受刑人嗣於緩刑期內之96年3月15日
    、96年9月8日復犯竊盜案件，經本院於97年5月6日以97年度
    簡上字第28號判決分別判處判處有期徒刑1月、拘役25日確
    定等情，此有前開判決正本及臺灣高等法院被告前案紀錄表
    在卷可按，是受刑人於上開本院95年度簡上字第81號案件，
    雖受有緩刑宣告，惟於緩刑期內，因故意犯竊盜案件，於緩
    刑期內另受得易科罰金之有期徒刑1月、拘役25日宣告確定
    ，堪以認定。惟是否足認前開緩刑之宣告難收其預期效果，
    而有執行刑罰之必要，仍須衡酌相關情況決定之。經查，本
    件受刑人甲○○前、後案所犯皆係竊盜案件，兩案侵害之法
    益固然相同，惟受刑人罹患精神分裂症，有幻覺、妄想、怪
    異行為、社會功能退化、行為異常、現實感不佳、衝動控制
    力差及不當使用金錢之傾向等症狀，曾住院多次，此有行政
    院國軍退除役官兵輔導委員會臺中榮民總醫院97年2月12日
    診斷證明書、苗栗市大千綜合醫院95年6月13日乙種診斷證
    明書各1紙在卷可稽，足認被告於行為時已達精神耗弱之狀
    態。再參酌受刑人所竊之物價值甚低等情狀，其於緩刑期內
    復犯竊盜罪，應受其精神分裂症之影響，且經本院斟酌全案
    情節後，亦宣告低於法定刑之有期徒刑1月、拘役25日之輕
    刑，並得易科罰金，顯見後案犯罪情節尚非重大，是本院審
    酌上情，認尚難僅因受刑人於緩刑期內再犯後案，遽認前案
    原緩刑之宣告難收其預期效果，而有執行刑罰之必要。
四、綜上所述，本院認為上情，仍不影響原緩刑構想之實現，應
    予維持既有之緩刑，檢察官撤銷緩刑之聲請於法尚有未洽，
    應予駁回。
中    華    民    國    97    年    10    月    23    日
                  刑事第二庭  法  官  羅  永  安
以上正本證明與原本無異。
如不服本裁定，應於裁定送達後五日內向本院提出抗告狀 (須附
繕本 )。
中    華    民    國    97    年    10    月    23    日
                              書記官  魏  嘉  信


司法院資訊處製作；財團法人民間司法改革基金會備份。
